最高法院刑事判決　　　　　　　　　　　　　　　八十七年度台上字第四二一二號
　　上　訴　人　甲○○
右上訴人因殺人案件，不服台灣高等法院中華民國八十七年九月三十日第二審判決（
八十七年度上訴字第三二一三號，起訴案號：台灣新竹地方法院檢察署八十七年度偵
字第五四八號），提起上訴，本院判決如左：
    主  文
上訴駁回。
    理  由
本件原判決認定上訴人甲○○於民國八十七年一月二十四日晚上，駕駛車號ＨＫ－三
八九號大貨車，沿新竹市○○路由北往南行駛，同日晚上八時許，行經經國路與城北
街口時，適紀義松駕駛車號ＥＡ－五八八○號自用小客車，搭載其妻陳翠玉、妻姊陳
翠美及連襟溫莊勇亦行經該處，因超車發生糾紛，被溫莊勇斥責。上訴人竟心生不滿
，尾隨至經國路與西大路口時，強行將紀義松之車輛攔下，並持其所有之不鏽鋼製水
果刀一把（全長三十二‧五公分、刀刃長二十公分、寬三‧九公分）藏於身後，嚇令
溫莊勇、紀義松下車。溫莊勇不知上訴人身懷刀刃，下車與之互毆，迨發現上訴人持
刀始知不敵，即由經國路往北逃命，上訴人則持刀緊追，溫莊勇因體力不濟而跌倒。
上訴人因先受斥責，繼又互毆，極為憤怒，頓萌殺機，於溫莊勇翻身之際，撲向前去
（斜向跪趴於溫莊勇面前偏左側），以左手壓制溫莊勇，右手反握水果刀（刀口朝外
），基於殺人之故意，（向上向外）猛力朝橫躺於地上之溫莊勇左胸部，刺殺一刀，
其刀勢從左胸部下緣往上斜刺，致刀刃刺過胸部皮下及肌肉，由第四、第五肋骨軟骨
部進入左胸腔內，切斷第五肋骨軟骨部，刺破左上肺葉、心包膜及左心室，深及心包
膜後壁及胸椎旁軟組織，深達十三公分。紀義松見狀速與陳翠玉、陳翠美，將溫莊勇
送醫急救，惟延至同日晚上十時三十分許，仍因心包囊積血及兩側氣、血胸，導致失
血過多休克死亡。上訴人於犯罪後，在醫院向警員徐強生自首犯罪等情。係以上開事
實，迭據目擊證人陳翠玉、陳翠美、紀義松於警訊時及偵、審中指證綦詳，上開證人
一致指稱，上訴人以右手反握水果刀，刺殺溫莊勇之胸部；上訴人亦承認因超車糾紛
，強行將對方車輛攔下，手持水果刀下車理論，繼而互毆，嗣溫莊勇死於其刀下，並
有兇刀一把扣案可稽。而溫莊勇確係被殺死亡，其左胸部乳頭下部，離左肩頂下二十
‧五公分，離正中線左側五‧二公分處，（表皮）有一處呈左上到右下斜向狀態，長
四‧九公分之刀刺傷，左上端刀傷角較鈍，略呈方形圓弧，右下端刀傷角尖銳。其刀
傷（路徑由下往上）刺過胸部皮下及肌肉，由第四、第五肋骨軟骨部進入左胸腔內，
切斷第五肋骨軟骨部，刺破左上肺葉、心包膜及左心室，深及心包膜後壁及胸椎旁軟
組織，深達十三公分，業經檢察官督同法醫師相驗並解剖鑑定明確，有勘驗筆錄、驗
斷書、解剖筆錄及台灣高等法院檢察署法醫中心鑑定書附卷可憑。又以扣案之兇刀，
經勘驗結果，全長三十二‧五公分、刀刃長二十公分、寬三‧九公分，為不鏽鋼製之
水果刀，刀鋒極為銳利，上訴人明知以之刺殺人體要害，足斃人命，仍於被害人逃命
跌倒之際，加以刺殺，足徵其行兇時，用力之猛，殺意之堅，其有殺人之犯意，甚為
明顯。並說明上訴人雖否認有意殺人，並辯稱跌倒時，不小心刺中被害人；然經查證
及再次送請鑑定機關鑑定結果，上訴人所辯跌倒時誤刺云云，核與被害人傷勢之路徑
、力道、角度，均不相符。因依被害人所受傷勢並參酌證人等之證言及鑑定結果，認
溫莊勇胸部之刀傷，係上訴人以右手反握兇刀，向上、向外，用力刺入所致，並非雙
方跌倒誤刺造成，為其所憑之證據及認定之理由。而以上訴人否認有殺人之犯意，辯
稱誤刺云云，為不可採，且本件事證已臻明確，上訴人聲請傳訊法醫師吳木榮，核無
必要等情，已於理由內詳加說明及指駁。核其所為，係犯刑法第二百七十一條第一項
之殺人罪，上訴人犯罪後，於警察尚不知犯人為何人前，向前來處理之警員徐強生自
首，而接受裁判，業據徐強生供明在卷，依自首規定減輕其刑。爰撤銷第一審不當之
判決，適用刑法第二百七十一條第一項、第六十二條前段、第三十八條第一項第二款
，並審酌上訴人犯罪之動機、目的、手段、所生危害及犯罪後已與被害人家屬達成民
事和解，賠償新台幣一百八十萬元等一切情狀，量處有期徒刑八年。扣案之水果刀一
把，係上訴人所有供犯罪所用之物，已據上訴人供明在卷，併宣告沒收，經核於法尚
無違誤。上訴意旨雖復以：證人之指證前後不一；吳木榮法醫師及法醫研究所之覆函
不得採為證據；依據上訴人持刀之方式，被害人之傷勢，不可能由下往上等語，指摘
原判決違法。惟證據由法院自由判斷，故證人之陳述有部分前後不符，或相互間有所
歧異時，究竟何者為可採，事實審法院得本於審理所得而為判斷，非謂一有不符或矛
盾，即應認其全部均為不可採信；從而事實審法院本於審理所得之心證，就其證言一
部分認為確實可信予以採取，苟無違背證據法則與經驗法則，即不能指為違法。原判
決以證人紀義松、陳翠玉、陳翠美等，於警訊時雖未詳述溫莊勇如何倒地，但於偵、
審中已詳為說明，並繪製現場圖為憑，且渠等對於基本事實之陳述，互核相符，因認
偵、審中所為證言可採，已詳為說明，自不能任意指為違法。又法院或檢察官得囑託
醫院、學校或其他相當之機關為鑑定，刑事訴訟法第二百零八條第一項定有明文。本
件曾經由台灣新竹地方法院檢察署檢察官送請台灣高等法院檢察署法醫中心鑑定，嗣
第一審法院及原審法院復就上訴人所辯解之持刀方式及相關位置，再送請鑑定，分別
經台灣高等法院檢察署法醫中心（以台灣高等法院檢察署名義函覆，其承辦人為吳木
榮法醫師）、及法務部法醫研究所，函覆在案，上開機關，自屬前揭條文所規定「其
他相當之機關」，其所為之鑑定，經合法踐行調查證據程序後，自得採為證據，亦不
能任意指為違法。至於上訴人如何持刀，被害人之傷勢如何走向，原判決亦已詳為說
明。上訴意旨仍執前詞爭辯，對原審取捨證據認定事實之職權行使，及原判決理由已
予說明之事項，任意指摘，非有理由，應予駁回。
據上論結，應依刑事訴訟法第三百九十六條第一項，判決如主文。
中      華      民      國    八十七    年     十二     月      十      日
                              最高法院刑事第十一庭
                                  審判長法官  楊  文  翰
                                        法官  陳  正  庸
                                        法官  陳  世  雄
                                        法官  陳  炳  煌
                                        法官  張  淳  淙
      右正本證明與原本無異
                                              書  記  官
中      華      民      國    八十七    年     十二     月     十四     日
